【裁判字號】    99,訴,1509
【裁判日期】    991112
【裁判案由】    建築法
【裁判全文】
臺北高等行政法院裁定
                                      99年度訴字第1509號
原      告  王斯民
被      告  臺北市政府都市發展局
代  表  人  丁育（局長）住同上
訴訟代理人  李璟琳
            楊松錦
            紀延儒
參  加  人  大陸工程股份有限公司
代  表  人  殷  琪
上列原告與被告間建築法事件，本院裁定如下：
    主  文
大陸工程股份有限公司應獨立參加本件訴訟。
    理  由
一、按行政法院認為訴訟之結果，第三人之權利或法律上利益將
    受損害者，得依職權命其獨立參加訴訟，行政訴訟法第42條
    第3項準用同條第1項定有明文。
二、原告主張其所有門牌臺北市○○區○○路○ 段252 號建物（
    下稱「系爭建物」），因鄰地97拆字第060 號拆除執照工程
    （下稱「系爭拆除工程」）施工導致受損，經被告邀集原告
    及上開工程監造人等現場會勘後予以列管。原告委請臺北市
    建築師公會鑑定，經該公會提出民國97年12月4 日（97）(十四)
    鑑字第2317號鑑定報告書（下稱「系爭97年鑑定報告」），
    嗣被告以97年12月16日北市都建字第09773543700 號函請臺
    北市建築師公會依臺北市建築施工損鄰事件爭議處理規則第
    13 條 第2 項第8 款規定，補充說明結構安全評估及損害責
    任歸屬，經臺北市建築師公會以98年1 月6 日98(十四)鑑字第00
    08號函補充說明（下稱「系爭補充說明」）。惟系爭拆除工
    程施工廠商未能依臺北市建築施工損鄰事件爭議處理規則規
    定處理施工損害鄰房爭議後續修復或賠償事宜，被告遂依臺
    北市政府法規委員會98年7月31日北市法二字第09835436000
    號釋示，列管由後續98建字第0042號建造執照工程（下稱「
    系爭建造工程」）之起造人及承造人大陸工程股份有限公司
    （下稱「大陸工程公司」）依臺北市建築施工損鄰事件爭議
    處理規則規定續處與原告間施工損害鄰房爭議後續修復或賠
    償事宜。被告另以系爭97年鑑定報告及系爭補充說明，並未
    說明系爭建物目前有結構安全疑慮，又經系爭建造工程承造
    人檢送專業機構（臺北縣土木技師公會、國立臺灣大學地震
    工程研究中心及臺北市建築師公會）舉證說明如依施工計畫
    妥善施作，對系爭建物之影響應不致造成結構安全之虞，遂
    以98年9月30日北市都建字第09863069700號函（下稱「原處
    分」）同意系爭建造工程放樣勘驗，並於98年10月22日以北
    市都建施字第09837080100號通知原告，原告不服，提起撤
    銷訴願，經臺北市政府府訴字第09970054800號訴願決定予
    以駁回，遂提起撤銷行政訴訟。惟因系爭建造工程已興建至
    地上1樓或2樓（原告主張1樓、被告主張2樓，詳本院卷第61
    頁），原處分業經執行而無回復原狀之可能，故經本院於99
    年10月26日準備程序時行使闡明權後，原告乃變更聲明為請
    求確認原處分為違法。
三、本院於99年10月26日行準備程序、99年11月11日行言詞辯論
    程序後，認本件訴訟之結果，倘認原處分違反建築法第58條
    及臺北市建築施工損鄰事件爭議處理規則第4 條第1 項第3
    款、第7 條第1 項第3 款之規定，則被告為維護法規所欲維
    護之「公共安全」，即應依上開條文之規定勒令系爭建造工
    程停工，則大陸工程公司之權利或法律上利益將受有損害，
    本院自得依首揭條文之規定，依職權命大陸工程公司獨立參
    加本件訴訟，爰裁定如主文。
中    華    民    國    99    年    11    月    12    日
                    臺北高等行政法院第六庭
                              審判長法  官  闕  銘  富
                                    法  官  許  瑞  助
                                    法  官  陳  心  弘
上為正本係照原本作成。
不得聲明不服。
中    華    民    國    99    年    11    月    12    日
                                    書記官  陳  可  欣

司法院資訊處製作；財團法人民間司法改革基金會備份。
